【裁判字號】    99,上訴,976
【裁判日期】    990624
【裁判案由】    偽造文書等
【裁判全文】
臺灣高等法院高雄分院刑事判決         99年度上訴字第976號
上  訴  人
即  被  告  甲○○
上列上訴人因偽造文書等案件，不服臺灣高雄地方法院99年度訴
字第228 號中華民國99年4 月21日第一審判決（起訴案號：臺灣
高雄地方法院檢察署98年度偵緝字第2684號），提起上訴，本院
判決如下：
     主  文
上訴駁回。
     理  由
一、按不服地方法院之第一審判決而上訴者，須提出上訴書狀，
    並應敘述具體理由，上訴書狀未敘述上訴理由者，應於上訴
    期間屆滿後20日內補提理由書於原審法院。逾期未補提者，
    原審法院應定期間先命補正。但上訴書狀已敘述理由，惟所
    敘述者非屬具體理由，則屬不符上訴之法定程式，由第二審
    法院以其上訴不合法律上程式，判決駁回，不生定期命補正
    之問題，刑事訴訟法第350 條第1 項、第361 條、第362 條
    、第367 條定有明文。
二、按上開所稱具體理由，係指須就不服之判決為具體之指摘而
    言，如僅泛稱原判決認事用法不當或採證違法、判決不公等
    ，均非具體理由（法院辦理刑事訴訟案件應行注意事項第16
    2 點參照）；復按所謂具體理由，必係依據卷內既有訴訟資
    料或提出新事證，指摘或表明第一審判決有何採證認事、用
    法或量刑等足以影響判決本旨之不當或違法，而構成應予撤
    銷之具體事由，始克當之（例如：依憑證據法則具體指出所
    採證據何以不具證據能力，或依憑卷證資料，明確指出所為
    證據證明力之判斷如何違背經驗、論理法則）；倘僅泛言原
    判決認定事實錯誤、違背法令、量刑失之過重或輕縱，而未
    依上揭意旨指出具體事由，或形式上雖已指出具體事由，然
    該事由縱使屬實，亦不足以認為原判決有何不當或違法者（
    例如：對不具有調查必要性之證據，法院未依聲請調查亦未
    說明理由，或援用證據不當，但除去該證據仍應為同一事實
    之認定），皆難謂係具體理由，俾與第二審上訴制度旨在請
    求第二審法院撤銷、變更第一審不當或違法之判決，以實現
    個案救濟之立法目的相契合，並節制濫行上訴」（最高法院
    97年度台上字第892 號判決意旨參照）。是如上訴理由書狀
    並未依據卷內訴訟資料，具體指摘原判決認事用法有何違法
    或不當之情形，即屬上訴未敘述具體理由。
三、上訴人即被告甲○○因犯刑法第216 條、211 條行使偽造公
    文書等4 罪，經原審各判處有期徒刑3 年10月、2 年、2 年
    1 年4 月，並應執行有期徒刑8 年。經被告於99年5 月11日
    具狀提起上訴理由，理由僅載：「原審認事用法顯有違誤，
    上訴理由容後補呈」，嗣於同年5 月24日提出上訴理由狀，
    略以：「被告實非本件詐欺集團之主事者，僅因年輕無知，
    始遭利誘而加入該集團，加入後亦僅擔任居中連絡、指示處
    理贓款等邊緣角色，從未親自實施詐騙，且每次分得之詐欺
    金額微薄，被告犯後均坦承犯行，足見犯後態度良好，頗有
    悔悟之心，是從犯罪之動機、目的、手段等以觀，被告不應
    課處重刑；被告所為4 次之行使偽造公文書犯行，遭原審判
    處上開重刑，與被告之犯罪情節相較，有違比例及罪刑相當
    原則，且其中1 次犯行量處有期徒刑3 年10月，與其他3 次
    犯行之量刑相差懸殊，亦與公平原則有違；原審科刑除審酌
    被告犯後態度，而就審酌刑法第57條所定各款情狀，並未說
    明各款之具體情形，亦有違誤，為此請能從輕量刑」云云。
四、按法院對有罪被告之科刑，為符合罪刑相當之原則，以求個
    案裁判之妥當性，自應就該繫屬之個案依刑法第57條規定，
    審酌行為人及其行為等一切情狀，為整體之評價，使罪刑相
    當，輕重得宜（最高法院91年度台上字第5317號判決要旨參
    照）；又關於刑之量定，係實體法上賦予法院得為自由裁量
    之事項，倘其未有逾越法律所規定之範圍，或濫用其權限，
    即不得任意指摘為違法（最高法院75年台上字第7033號判例
    要旨足參）。
五、經查：
(一)、本件被告甲○○所犯刑法第216 條、211 條行使偽造公文書
    等4 罪，雖有手法雷同之情，然被告與其所屬之詐騙集團，
    因於原判決犯罪事實一（一）（二）（三）所為，均係犯刑
    法刑法第158 條第1 項之僭行公務員職權罪、刑法第216 條
    、第211 條之行使偽造公文書罪及刑法第33 9條第1 項之詐
    欺取財罪；於犯罪事實一（四）所為部分，係犯刑法第158
    條第1 項之僭行公務員職權罪、刑法第216 條、第211 條之
    行使偽造公文書罪、刑法第216 條、第212 條之行使偽造特
    種文書罪，以及刑法第339 條第1 項之詐欺取財罪。而使上
    開各罪之被害人因而遭詐騙之金額有異（其中犯罪事實一（
    一）部分即高達新台幣520 萬元）。從而，原判決審酌被告
    不思努力工作以賺取所需，竟因一時貪念而加入上開詐騙集
    團，與其他詐騙集團成員共同以上開手法，騙取被害人之血
    汗所得，致其積蓄一夕化為烏有，且金額總計高達1023萬元
    ，同時損及政府機關之公信力而直接影響民眾對公務機關之
    信賴，其所為嚴重破壞社會治安及有礙金融秩序，自應受相
    當程度之刑事非難，復審酌被告於上開詐騙集團中所擔任之
    角色、犯罪參與程度、犯罪所得，以及其犯後尚能坦承犯行
    ，且具悔意，另考量其犯罪之動機、目的、品行、大學肄業
    之智識程度、經濟狀況及檢察官具體求刑等一切情狀，而就
    被告所犯上開4 罪，依其個案之具體情狀為整體之評價，各
    量處上開所示之刑，並定其應執行之刑，經核並無罪刑不相
    當，亦無輕重失衡違反平等、比例等原則之情。
(二)、原判決審酌上開關於被告之量刑，其中所載「被告不思努力
    工作以賺取所需，竟因一時貪念而加入上開詐騙集團」等語
    ，即屬刑法第57條第1 款所定科刑審酌之「犯罪動機、目的
    」事項；又所載「被告與其他詐騙集團成員共同以上開手法
    ，騙取被害人之血汗所得，致其積蓄一夕化為烏有，且金額
    總計高達1023萬元，同時損及政府機關之公信力而直接影響
    民眾對公務機關之信賴，其所為嚴重破壞社會治安及有礙金
    融秩序；被告於上開詐騙集團中所擔任之角色、犯罪參與程
    度、犯罪所得」等語，即屬刑法第57條第3 、9 款所定科刑
    審酌之「犯罪之手段。犯罪所生之危險或損害」事項；另所
    載「被告犯後尚能坦承犯行且具悔意，被告大學肄業之智識
    程度」等語，即屬刑法第57條第6 、10款所定科刑審酌之「
    犯罪行為人之智識程度。犯罪後之態度」事項，原判決此等
    審酌關於被告科刑之事項均屬具體，則被告上訴理由所陳「
    原判決未說明刑法第57條各款之具體情形」云云，顯屬無據
    ，是原判決關於此部分之量刑審酌，並無違誤，自難認有何
    濫用量刑裁量權之違法。
六、綜上所述，被告甲○○形式上提出之上開上訴理由，不足以
    認為原判決關於量刑自由裁量之行使，有何未合乎法律之目
    的，違背內部性界限，而屬權利濫用之違法，或違反比例原
    則、平等原則、公平正義等法則；又被告上訴理由並未提出
    新事證指摘或表明原判決量刑有何不當或違法，而構成應予
    撤銷之具體事由，且被告於上訴期間屆滿後之20日內（被告
    於99年4 月29日收受原審判決，見原審卷第88頁），未再補
    提其他上訴具體理由，則被告之上訴自與刑事訴訟法第361
    條第2 項所稱「具體理由」顯非相當，足認被告之上訴，違
    背法律上之程式，爰不經言詞辯論，逕行判決駁回上訴。
據上論斷，應依刑事訴訟法第367 條前段、第372 條，判決如主
文。
中    華    民    國    99    年    6     月    24    日
                  刑事第三庭    審判長法  官  莊崑山
                                      法  官  唐照明
                                      法  官  張意聰
以上正本證明與原本無異。
如不服本判決應於收受本判決後10日內向本院提出上訴書狀，其
未敘述上訴理由者，並得於提起上訴後10日內向本院補提理由書
狀（均須按他造當事人之人數附繕本）「切勿逕送上級法院」。
中    華    民    國    99    年    6     月    24    日
                                      書記官  陳金卿

司法院資訊處製作；財團法人民間司法改革基金會備份。
